【裁判字號】    97,上訴,66
【裁判日期】    970320
【裁判案由】    違反槍砲彈藥刀械管制條例
【裁判全文】
臺灣高等法院臺中分院刑事判決          97年度上訴字第66號
上  訴  人  臺灣苗栗地方法院檢察署檢察官
被      告  丙○
選任辯護人  陳淑芬律師
上列上訴人因被告違反槍砲彈藥刀械管制條例案件，不服臺灣苗
栗地方法院 96年度訴字第152號中華民國96年11月20日第一審判
決（起訴案號：臺灣苗栗地方法院檢察署95年度偵字第4308號）
，提起上訴，本院判決如下：
    主  文
原判決撤銷。
丙○未經許可，持有可發射子彈具有殺傷力之改造槍枝，處有期
徒刑參年陸月，併科罰金新臺幣伍萬元，如易服勞役，以新臺幣
壹仟元折算壹日。扣案可發射子彈具有殺傷力之仿 BERETT甲廠84
型半自動改造手槍壹枝（槍枝管制編號：0000000000號，含彈匣
壹個），均沒收。
    犯罪事實
一、丙○於民國95年8月17日前某時間，在不詳地點，未經許可
    ，取得可發射子彈具有殺傷力之仿 BERETT甲廠84型半自動改
    造手槍1枝（槍枝管制編號：0000000000號，含彈匣1個）後
    ，即未經許可持有該具有殺傷力之改造手槍，並將之藏放於
    苗栗縣後龍鎮○○里○○路 104號其所經營之超鑫汽車修理
    廠後方倉庫之鐵架最上層（該址包括丙○之超鑫汽車修理廠
    、修車廠後方倉庫及後方之住家）。嗣於95年8月17日上午8
    時30分許，經警在上址修車廠後方倉庫之鐵架最上層，查扣
    具有殺傷力之改造手槍（含彈匣1個）1枝。
二、案經苗栗縣警察局竹南分局報請臺灣苗栗地方法院檢察署檢
    察官偵查起訴。
    理  由
壹、證據能力部分：
一、按「被告以外之人於審判外之言詞或書面陳述，除法律有規
    定者外，不得作為證據」，刑事訴訟法第159條第1項固定有
    明文，然「鑑定之經過及其結果，應命鑑定人以言詞或書面
    報告」，同法第206條第1項亦規定甚明。是鑑定人以「書面
    」為鑑定報告提出於法院，依刑事訴訟法第159條第1項立法
    理由及同法第206條第1項規定，即具有證據能力。又法院或
    檢察官得囑託醫院、學校或其他相當之機關、團體為鑑定，
    或審查他人之鑑定，並準用第 203條至第206條之1之規定，
    刑事訴訟法第208條第1項亦定有明文。依此，檢察官對於偵
    查中之案件，認為須實施鑑定者，固應就具體個案，選任鑑
    定人或囑託鑑定機關（團體）為之；但對於司法警察機關調
    查中之案件，或有量大或急迫之情形，為因應實務之現實需
    求，如檢察官針對該類案件之性質（例如：查扣之毒品必須
    檢驗其成份、對施用毒品之犯罪嫌疑人必須檢驗其體內有無
    毒品代謝反應、對於查扣之槍砲彈藥必須檢驗有無殺傷力、
    對違反野生動物保育法案件必須鑑定是否屬於保育類動物案
    件等），認為當然有鑑定之必要者，經參考法務部 92年5月
    20 日法檢字第092080203號函送之法務部「因應刑事訴訟法
    修正工作小組」研討之刑事訴訟法修正相關議題第21則之共
    識結論，以及臺灣高等法院於92年8月1日舉行之刑事訴訟法
    新制法律問題研討會第 3則法律問題研討結果之多數說（載
    於司法院 92年8月印行「刑事訴訟法新制法律問題彙編」第
    15頁至第18頁），基於檢察一體原則，得由該管檢察長對於
    轄區內之案件，以事前概括選任鑑定人或囑託鑑定機關（團
    體）之方式，俾便轄區內之司法警察官、司法警察對於調查
    中之此類案件，得即時送請事前已選任之鑑定人或囑託之鑑
    定機關（團體）實施鑑定，該鑑定人或鑑定機關（團體）亦
    應視同受承辦檢察官所選任或囑託而執行鑑定業務，其等出
    具之書面鑑定報告應屬刑事訴訟法第 206條所定之傳聞例外
    ，當具有證據能力（法務部92年9月1日法檢字第0920035083
    號函可供參照）。從而，本件扣案之槍枝，經由查獲之警察
    單位依先前轄區檢察署檢察長事前概括選任鑑定機關，即內
    政部警政署刑事警察局實施鑑定，該鑑定機關所出具之「槍
    彈鑑定書」，即具有證據能力而得為本案之證據。
二、卷附搜索、扣押筆錄、照片，經查並無不得作為證據之事由
    ，且被告及其選任辯護人於本院辯論終結前亦未爭執其證據
    能力，本院審酌上開資料於作成時，亦適合作為本案之證倔
    ，自有證據能力。
三、扣案之改造手槍，並非供述證據，無傳聞法則之適用，與本
    案具有關聯性，且上開物證經員警合法取得，具有證據能力
    。
四、被告之選任辯護人雖爭執秘密證人Ａ之警詢筆錄無證據能力
    ，然本案並無以秘密證人Ａ之警詢筆錄作為被告之論罪依據
    ，自無敘明有無證據能力之必要。
貳、實體部分：
一、訊據被告丙○矢口否認持有上開改造槍枝之犯行，辯稱：伊
    並不知道倉庫裡有該槍枝，是警察來搜索時才知道，伊沒有
    持有改造手槍等語；被告之選任辯護人略以：該槍枝經鑑定
    結果並沒有發現可供比對之指紋，足見被告並未碰觸上開槍
    枝，又秘密證人Ａ之警詢筆錄並無證據能力，檢察官於原審
    亦不爭執此點，自不得以秘密證人Ａ之警詢筆錄作為被告論
    罪之依據。再扣得本案槍枝所在之倉庫雖是被告在使用，但
    通往倉庫之通道四通八達，任何人多可以自由進出，且日夜
    均無門禁，被告忙於工作，不可能持有槍枝等語，為被告辯
    護。
二、經查：
  (一)苗栗縣警察局竹南分局員警於95年8月17日上午8時30分許，
    持原審法院之搜索票，在被告位於苗栗縣後龍鎮○○里○○
    路 104號之超鑫汽車修理廠及其住處、倉庫等處搜索後，在
    倉庫鐵架上扣得上開改造手槍（含彈匣1個）1枝等情，有苗
    栗縣警察局竹南分局搜索筆錄、扣押物品目錄表、現場照片
    等在卷可稽（見偵字第4308號卷第24至35頁）；又該改造手
    槍經送請內警政署刑事警察局鑑定結果：「送鑑改造手槍壹
    支（槍枝管制編號：0000000000），認係由仿 BERETT甲廠84
    型半自動手槍製造之槍枝，換裝土造金屬槍管、抓子鉤、槍
    機與撞針而成之改造手槍，機械性能良好，可擊發適用子彈
    ，認具殺傷力。」等情，亦有該局95年9月7日刑鑑字第0950
    123871號槍彈鑑定書附卷足憑（見偵查卷第49至51頁）。足
    見本案在被告上開處所所查扣之槍枝，確具有殺傷力。
  (二)被告及其選任辯護人雖以前詞置辯，且原審命警員再行前往
    被告所經營之上開汽車修理廠、倉庫及住處等地拍攝照片，
    無論日間及夜間，該汽車修理廠之正門均有一邊鐵門處於開
    啟狀態；而汽車修理廠通往倉庫之入口及該倉庫通往被告住
    處及後方之出口，均未關閉，倉庫內物品凌亂等情，亦有苗
    栗縣警察局竹南分局所拍攝之照片在卷可稽（見原審卷(一)第
    224至231頁）；另被告所經營之超鑫汽車修理廠後方，一側
    通往被告家人所居住之1層樓房（2棟），一側通往放置本件
    扣案槍枝之倉庫，倉庫旁連接舊式三合院，三合院旁則為其
    他鄰居住處；又汽車修理廠與倉庫之間為一空地，空地後方
    為矮牆（詳見原審卷(二)第35、36頁下方照片)，倉庫各有1個
    出入口，雖裝設有門，但均屬開啟之狀態，倉庫入口前方有
    一矮牆，外面即為田地（見原審卷(二)第31頁下方照片），倉
    庫出口前方有另一開啟且已生鏽之門，外面亦為田地（見原
    審卷(二)第33、37頁下方照片、第38頁照片），而倉庫通往三
    合院部分則未裝設任何門防（見原審卷(二)第33頁上方照片）
    ，三合院前方固有 1個鐵門，惟亦已生鏽且無上鎖（見原審
    卷(二)第41、42頁照片)，三合院內有1個小木門，並未上栓，
    外面連接汽車修理廠前空地（見原審卷(二)第49、50頁照片）
    ，三合院旁連接鄰居建築物，前面亦為空地，空地之外仍為
    矮牆，該建築物旁復有 1個出入口裝設有與矮牆一般高度之
    鐵捲門（見原審卷(二)第43、44頁照片），門外即鄰馬路，被
    告之汽車修理廠、倉庫、房間有諸多出入口，且均未關門，
    四周矮牆連接田地，出入甚為方便等情，亦經原審履勘線場
    屬實，製有勘驗筆錄、現場照片在卷可稽（見原審卷(二)第21
    至50頁），並有被告選任辯護人所提出本案相關地點圖示附
    卷可佐（見原審卷(一)第35頁）。再者，本件經苗栗縣警察局
    竹南分局在扣案之改造手槍及彈匣上，以氰基丙酯方式鑑驗
    ，亦未發現可供比對指紋等情，此有該局 95年8月27日南警
    偵字第0950051053-1號刑事案件證物採驗報告書在卷可按（
    見偵字第4308號卷第64頁）。足見本件查獲扣案槍枝之倉庫
    ，出入甚為方便，若有他人進出，亦不容易被發現，且該處
    並非只有被告 1人居住，與鄰居建築物又緊密相連，而汽車
    修理場又屬營業空間，任何第三人雖亦能自由出入。但查：
  1.本案查獲扣案槍枝之倉庫，出入雖甚為方便，然依被告於本
    院所供：伊的倉庫門沒有什麼防盜設備，裡面放了很多材料
    ，如果伊沒有辦法一一拿給客戶看時，就會讓客戶自己到倉
    庫內看材料。而且伊父親平常都會經過修理廠的倉庫去養豬
    ，伊鄰居要拿剩菜剩飯給豬隻吃，也須經過倉庫，才能到伊
    父親養豬的地方，伊曾看過隔壁的黃叔叔、伊阿姨還有其他
    人都會經過伊倉庫等語，及其選任辯護人於原審所述：被告
    所有之上開倉庫於 95年8月17日前後進貨時，都是請業務員
    自行將貨放置在倉庫鐵架上等語（見原審卷(一)第24頁），足
    見會自行進出被告所有之上開倉庫，均係被告所認識之特定
    第三人（即被告之父親、鄰居欲拿剩菜餵豬者、被告汽車修
    理廠之材料供應商或前來修車之顧客），且該等特定之第三
    人進出該倉庫亦均有其特定之目的，故縱上開倉庫並無任何
    之防盜設備，然一般被告所不認識之不特定第三人應不致於
    無故隨意進出該倉庫。
  2.又本案改造之槍枝經送鑑定結果，認性能良好等情，已詳如
    前述，而持有具有殺傷力之改造槍枝，警方查緝甚嚴，刑罰
    亦重（最輕本刑有期徒刑3年以上)，是一般市面上改造之槍
    枝，價格不斐，衡情一般人應不致於將性能良好之改造槍枝
    ，於未告知屋主之情況下，即隨意藏放在他人之處所。以本
    案而言，若確有不認識之第三人將上開槍枝藏放在被告之倉
    庫內，該藏放者欲使用該槍枝時，即須冒著遭被告或其家人
    發現，而被誤認為竊賊，亦可能於該藏放者尚未起回槍枝時
    ，即遭被告發現，而報警處理，或惟恐遭刑罰波及，而遭被
    告丟棄之風險；再者，該藏放者若與被告有嫌隙，而欲將改
    造之槍枝藏放在被告之倉庫內，理應於藏妥後，旋即向警察
    機關檢舉，並具體指稱曾看見被告將該槍枝藏置於何處。然
    依被告於原審所供：伊並未與人結仇等語（見原審卷(三)第33
    頁）；證人及當天執行勤務之員警丁○○於原審證稱：後來
    有情資說被告有槍枝，秘密證人Ａ向伊說，被告有在一家小
    吃店拿槍出來，所以伊等才向法院聲請搜索票，當天含伊總
    共有7位警員前往搜索，從搜索開始到最後結束應該有1個鐘
    頭（按依卷附搜索筆錄所載，當日係自7時許開始搜索，至8
    時30分許結束），剛去的時候花了很久的時間都沒有找到，
    半個鐘頭以後，警員黃國袁才在被告存放零件的架子的最上
    層發現 1個紅白相間的塑膠袋，裡面有毛巾包著槍，另在同
    一層但不同邊發現6把模擬槍（按經初步檢視結果，該6把槍
    枝，槍管並未暢通，槍枝擊發機構不完整，此有苗栗縣警察
    局槍枝初步檢視報告表在卷可查《見偵字第4308號卷第9至2
    2頁》)，改造槍枝明顯有擦過，上面有沾有油漬的毛巾包裹
    著等語（見原審卷(二)第188、189頁），本案被告既無與他人
    結怨，且警方前往搜索後，又花費甚多的時間，才扣得該槍
    枝，而本案具有殺傷力之槍枝，又與上開6把不具殺傷力之
    模擬槍置於不同處（若係有人故意栽贓，實無必要分開藏放
    ），足見本案應非有人故意藏放槍枝後，再向警察機關檢舉
    ，以陷害被告。
  3.本件苗栗縣警察局竹南分局在扣案之改造手槍及彈匣上，雖
    未採得被告之指紋，然亦未採得其他人之指紋，考其原因，
    可能係該槍枝及彈匣之表面不易留存指紋，或其上之指紋已
    遭他人刻意清除（可能係事後遭人擦拭，或拿取時特意戴手
    套。而本案依證人丁○○上開所證，應係事後遭人擦拭所致
    ），是該槍枝或彈匣表面雖未採得其他可供比對之指紋，亦
    不足作為有利於被告之認定。
  (三)本案查扣槍枝之倉庫，既係被告所管領、使用，且本案又查
    無第三人有故意藏放該槍枝在被告之倉庫內，是查扣之槍枝
    應係被告所持有無誤，被告及選任辯護人上開所辯，要屬事
    後卸責之詞，不足採信，本案事證明確，被告持有上開槍枝
    之犯行應堪認定。至於被告究係於何時開始持有該槍枝，因
    被告矢口否認犯行，致本院無從詳為說明，然持有槍枝係繼
    續犯，本案被告持有槍枝所應適用之法律，均以查獲時之時
    點為據，故本院雖無從精確查知被告究於何時開始持有槍枝
    ，均無礙於被告犯行之成立，及所應適用之法律，併此敘明
    。
三、被告之選任辯護人於本院雖另行聲請傳訊證人即被告之鄰居
    張家菱、黃長泰（以上證明被告所有之上開倉庫門係對外開
    放）、張啟進（證明被告外出修車不在時，時常敞開倉庫，
    而被告之父親在種田，母親則外出至工廠上班，而妻子須照
    顧3個小孩，任何人可長驅直入廠內及倉庫)，證人即被告修
    車廠之客戶朱承沛，證人即被告修車廠之材料供應商黃得熒
    、黃旭椿、王文信、曾智民（以上證明材料應商會自行至被
    告之上開倉庫內送貨上架)，證人許也、洪月、柯金木（該3
    人是員警丁○○訪查、聲請搜索過程之重要來源，但渠等並
    未接受丁○○之訪談）。然查，被告之修車廠倉庫縱無門禁
    ，出入亦甚為方便，且縱於被告外出修車時，倉庫亦時常敞
    開，但僅特定之第三人，基於特定之目的才會出入倉庫，是
    不能因此即認被告並未持有上開槍枝等情，已詳如前述，故
    選任辯護人再聲請傳訊張家菱、黃長泰、張啟進、朱承沛、
    黃得熒、黃旭椿、王文信、曾智民等人以證明上開情事，即
    無必要。又本案並未以許也、洪月、柯金木等人之查訪紀錄
    表，作為被告論罪之依據，是許也、洪月、柯金木亦無傳訊
    之必要。至證人及被告之材料供應商王文信於原審雖證稱：
    被告的倉庫沒有門禁，一般伊均係把貨直接搬到倉庫等語（
    見原卷(三)第26頁），惟基於上述理由，此部分之證詞，亦不
    足作為有利於被告之認定。另被告之選任辯護人於本院雖爭
    執本院以視訊隔離之方式，對秘密證人Ａ行交互詰問之調查
    證據方式違法，然本院並未以秘密證人Ａ於本院所證作為被
    告論罪之證據，是此部分自無說明之必要，併此敘明。
四、核被告所為，係犯槍砲彈藥刀械管制條例第8條第4項之未經
    許可持有可發射子彈具有殺傷力之改造手槍罪。原審疏未審
    究上情。而為被告無罪之諭知，即有未洽，檢察官上訴意旨
    以此指摘原判決不當，為有理由，自應由本院將原判決撤銷
    改判。爰審酌除因違反臺灣地區與大陸地區人民關係條例罪
    ，經檢察官為緩起訴外，並無不良素行（此有臺灣高等法院
    被告前案紀錄表在卷可查），及其犯罪之動機、目的、手段
    ，暨被告持有具殺傷力之改造槍枝，對社會治安影響甚大，
    且始終否認犯行，態度不佳，然幸未持以犯罪等一切情狀，
    量處如主文所示之刑，並諭知罰金易服勞役之折算標。扣案
    可發射子彈具有殺傷力之仿BERETT甲廠 84型半自動改造手槍
    1枝（槍枝管制編號：0000000000號，含彈匣1個），係違禁
    物，應依刑法第38條第1項第1款之規定宣告沒收。至本案雖
    另扣得6把模擬槍枝（含彈匣6個）、6支模擬槍槍機座，6支
    模擬槍撞針、模擬槍子彈 109顆，因上開物品均無殺傷力，
    且與本案無關，本院自無庸另行宣告沒收，附此敘明。
據上論結，應依刑事訴訟法第369條第1項前段、第364條、第299
條第 1項前段，槍砲彈藥刀械管制條例第8條第4項、刑法第11條
前段、第42條第3項、第38條第1項第1款，判決如主文。
本案經檢察官乙○○到庭執行職務。
中    華    民    國    97    年    3    月    20    日
            刑事第十庭    審判長法  官  林  照  明
                                法  官  林  欽  章
                                法  官  蔡  名  曜
上列正本證明與原本無異。
如不服本判決應於收受送達後10日內向本院提出上訴狀，其未敘
述上訴之理由者並得於提起上訴後10日內向本院補提理由書（均
須按他造當事人之人數附繕本）。
                                書記官  劉  恒  宏
中    華    民    國    97    年    3     月    24    日
槍砲彈藥刀械管制條例第8條第4項：
未經許可，持有、寄藏或意圖販賣而陳列第1項所列槍枝者，處3
年以上10年以下有期徒刑，併科新臺幣700萬元以下罰金。


司法院資訊處製作；財團法人民間司法改革基金會備份。
